【裁判字號】    92,聲判,27
【裁判日期】    920801
【裁判案由】    聲請交付審判
【裁判全文】
臺灣士林地方法院刑事裁定                          九十二年度聲判字第二七號
    聲  請  人  甲○○
    代  理  人  薛源基律師
    被      告  乙○○
右列聲請人因告訴被告公共危險案件，不服台灣高等法院檢察署檢察長駁回再議之處
分（九十二年度上聲議字第一二五八號），聲請交付審判，本院裁定如左：
    主  文
聲請駁回。
    理  由
一、按告訴人不服上級法院檢察署檢察長或檢察總長認再議為無理由而駁回之處分者
    ，得於接受處分書後十日內委任律師提出理由狀，向該管第一審法院聲請交付審
    判。法院認為交付審判之聲請不合法或無理由者，應駁回之。刑事訴訟法第二百
    五十八條之一、第二百五十八條之三第二項前段，分別定有明文。
二、本件聲請人以被告乙○○涉犯公共危險罪，向臺灣士林地方法院檢察署檢察官提
    出告訴，經該檢察署檢察官為不起訴處分後（九十一年度偵字第九九二七號），
    聲請人不服，聲請再議亦經臺灣高等法院檢察署檢察長以再議為無理由而處分駁
    回再議（九十二年度上聲議字第一二五八號），先予敘明。
三、聲請交付審判意旨略以：
    被告乙○○於民國九十一年七月二十日晚上八時三十五分許，因酒後駕駛車牌號
    碼九Ｃ—０二五九號自用小客車，沿台北市○○區○○路五段由北往南方向行駛
    ，途經上揭路段台北市監理站前，竟無視前方聲請人甲○○所搭乘之車牌號碼Ｇ
    Ｃ—七四００號自用小客車正停車等待紅燈，竟由後面高速追撞聲請人所乘坐之
    車，致聲請人所乘坐之車左後大小車燈全毀、左後車體嚴重凹陷、保險桿脫落，
    聲請人頭部受到撞擊，因而受有頸部鈍挫傷之傷害（過失傷害部分，另行提起公
    訴），被告見狀後即駕車逃逸，因認被告涉犯刑法第一百八十五條之四之肇事逃
    逸罪嫌。原處分認被告肇事後並未立即逃逸，曾下車查看肇事結果，向告訴人道
    歉並表示願意賠償，並留下名片，且告訴人於肇事後，尚能站立一旁，受傷之處
    外觀並非明顯，傷勢尚屬輕微，生命或身體並無立即遭受危險，而有急待他人援
    助之情事，因混亂中聽見有人要將其捉起來，且因係酒後駕車害怕遭警裁罰，始
    行駕車離去，是被告主觀上即無法認識告訴人受傷之事實，且被告駕車離去係因
    酒後駕車，害怕遭警裁罰及被對方毆打所引起，欠缺肇事逃逸之故意，因認被告
    不成立該罪等情，顯屬違誤，爰請將本件交付審判，並請求訊問證人薛博仁、警
    員曾豐翕，並請求調閱本件交通事故現場處理紀錄云云。
四、本院查：
（一）按新修正刑事訴訟法第二百五十八條之一規定告訴人得向法院聲請交付審判，
      係新增對於「檢察官不起訴或緩起訴裁量權」制衡之一種外部監督機制，法院
      僅就檢察官所為不起訴或緩起訴之處分是否正確加以審查，以防止檢察機關濫
      權，依此立法精神，同法第二百五十八條第三項規定法院審查聲請交付審判案
      件時「得為必要之調查」，其調查證據之範圍，自應以偵查中曾顯現之證據為
      限；而同法第二百六十條對於不起訴處分已確定或緩起訴處分期滿未經撤銷者
      得再行起訴之規定，其立法理由說明該條所謂不起訴處分已確定者，包括「聲
      請法院交付審判復經駁回者」之情形在內，是前述「得為必要之調查」，其調
      查證據範圍，更應以偵查中曾顯現之證據為限，不得就告訴人新提出之證據再
      為調查，亦不得蒐集偵查卷以外之證據，否則，將與刑事訴訟法第二百六十條
      之再行起訴規定，混淆不清，亦將使法院兼任檢察官而有回復「糾問制度」之
      虞；且法院裁定交付審判，即如同檢察官提起公訴使案件進入審判程序，是法
      院裁定交付審判之前提，必須偵查卷內所存證據已符合刑事訴訟法第二百五十
      一條第一項規定「足認被告有犯罪嫌疑」檢察官應提起公訴之情形，亦即該案
      件已經跨越起訴門檻，否則，縱或法院對於檢察官所認定之基礎事實有不同判
      斷，但如該案件仍須另行蒐證偵查始能判斷應否交付審判者，因交付審判審查
      制度並無如同再議救濟制度得為發回原檢察官續行偵查之設計，法院仍應依同
      法第二百五十八條之三第二項前段規定，以聲請無理由裁定駁回，合先敘明。
（二）經查被告乙○○堅決否認有肇事逃逸犯行，辯稱：伊肇事後，曾下車告知願意
      賠償，亦未發現有人受傷，係因對方人多，害怕遭對方毆打，始趕緊開車離去
      等語，核予告訴人甲○○於偵查中陳稱：「... （指車禍後）我下車之後就站
      在安全島旁邊，然後我先生薛源基下車叫前面一輛我兒子薛博仁下車拿照相機
      照相，並打電話叫警察，駕駛滿臉通紅看到我兒子打電話，就講我兒子不要打
      電話，然後他轉身回到駕駛座把車子開走，還差一點撞到我媳婦....。」等語
      （見九十一年十月二十三日訊問筆錄），及證人陳秀清證稱：「那天我車在承
      德路監理站前等紅綠燈，他就從我車子的左後方撞上來，他車子就停下來跟我
      們說不要報警，因為他有喝酒，之後我女婿要到車上拿相機來照，他就直接上
      車開走。」等語大致相符，顯見被告所辯其於肇事後曾下車與黃秀清等談話，
      要求不要報警，告訴人甲○○亦下車並站在安全島附近，被告係因見告訴人一
      方發現其酒後駕車，並欲報警處理及拿相機拍攝車損情形時，唯恐遭警裁罰，
      始行駕車離去等語，足堪信為真實，再查據告訴人所提出之傷單，雖內載其頸
      部鈍傷，然該種傷情外觀並未流血，並非憑肉眼即能鑑識有無受傷，且被告見
      告訴人尚能站立一旁，足見被告辯稱未見告訴人受傷等情，亦應堪採信。綜上
      所述，被告既曾下車觀看，因主觀上既無法認識告訴人受傷之事實，而被告駕
      車離去之情係因酒後駕車害怕遭警裁罰，且怕告訴人一方人多勢眾，深恐被毆
      打所引起，顯然欠缺肇事逃逸之故意，核與刑法第一百八十五條之四之要件不
      合。上揭攻擊防禦方法並據前開台灣士林地方法院檢察署檢察官及台灣高等法
      院檢察署檢察長於處分書內審酌，並詳加論述所憑證據及其認定之理由，俱如
      前段所述，並經本院依職權調閱前開偵查卷宗查核無誤。且原處分所載證據取
      捨及事實認定之理由，尚無違背經驗法則或論理法則之情事，參諸法院辦理刑
      事訴訟案件應行注意事項第一百十八點規定，是原檢察官及臺灣高等法院檢察
      署檢察長以被告犯罪嫌疑不足，分別予以不起訴處分及駁回再議之聲請，並無
      不當。末查告訴人請求訊問證人薛博仁、警員曾豐翕，並請求調閱本件交通事
      故現場處理紀錄云云，亦與前揭規定有違，已如前述。是告訴人聲請交付審判
      所主張事實及理由，並無法使本院達到「足認被告有犯罪嫌疑」檢察官應提起
      公訴之之情形，揆諸前開說明，本件交付審判之聲請為無理由，應予駁回。
五、依刑事訴訟法第二百五十八條之三第二項前段，裁定如主文。
中      華      民      國    九十二    年      八      月      一      日
                                  臺灣士林地方法院刑事第一庭
                                      審判長法  官  林  清  吉
                                            法  官  江  翠  萍
                                            法  官  張  國  棟
右正本證明與原本無異。
本件不得抗告。
                                            書記官  蔡  佳  君
中      華      民      國    九十二    年      八      月      七      日


司法院資訊處製作；財團法人民間司法改革基金會備份。
